【裁判字號】    97,訴,259
【裁判日期】    970415
【裁判案由】    清償借款
【裁判全文】
臺灣高雄地方法院民事判決               97年度訴字第259號
原      告  台北富邦商業銀行股份有限公司
法定代理人  甲○○
訴訟代理人  丁○○
被      告  乙○○
上當事人間請求清償借款事件，經本院於民國97年4 月1 日言詞
辯論終結，判決如下：
    主      文
被告應給付原告新臺幣壹佰參拾萬伍仟伍佰柒拾玖元，及自民國
九十六年九月二十日起至清償日止，按年息百分之三點七計算之
利息，並自民國九十六年九月二十一日起至清償日止，其逾期清
償在六個月以內者，按上開利率百分之十，逾期超過六個月部分
，按上開利率百分之二十計算之違約金。
訴訟費用新臺幣壹萬參仟玖佰陸拾玖元由被告負擔。
    事實及理由
一、本件被告乙○○經合法通知，無正當理由而未於言詞辯論期
    日到場，核無民事訴訟法第386 條各款所列情形，爰依原告
    之聲請，由其一造辯論而為判決。
二、原告起訴主張：訴外人鄒鳳嬌於民國94年5 月31日，邀同被
    告為連帶保證人，向原告借款新臺幣（下同）410 萬元，約
    定借款期間自94年5 月31日起至114 年5 月31日止，利息除
    前2 年按固定利率2.8%計算外，均按原告指數型房貸基準利
    率加年息1.99% 計算，如未按期繳款時，視為借款全部到期
    ，並自逾期之日起6 個月以內者，按上開利率10 %，逾期超
    過6 個月者，按上開利率20% 計付違約金。詎鄒鳳嬌借款後
    ，自96年9 月19日起即拒不繳款，尚欠本金410 萬元未清償
    ，當時原告指數型房貸基準利率為2.49% ，嗣經原告聲請強
    制執行鄒鳳嬌之財產計受償2,794,421 元後，現仍積欠原告
    1,305,579 元未清償，被告為本件借款之連帶保證人，爰依
    連帶保證之法律關係，請求被告給付等語。並求為判決如主
    文第1 項所示。
三、被告未於言詞辯論期日到場，茲據其之前陳述，係以：其雖
    曾擔任鄒鳳嬌向原告借款之連帶保證人，但係遭鄒鳳嬌之同
    居人胡俊鴻詐騙所致，且簽約當時，兩造僅約定以實際撥款
    金額為保證範圍，嗣後原告均未通知核貸之額度，其自無需
    就鄒鳳嬌積欠之款項負責。況且，鄒鳳嬌係向其表示房屋貸
    款額度僅310 萬元，如其需負責，應僅在310 萬元內負責等
    語置辯，並求為判決：原告之訴駁回。
四、兩造不爭執事項：
  (一)鄒鳳嬌曾於94年5 月31日，邀同被告為連帶保證人，向原告
    借款，約定借款期間自94年5 月31日起至114 年5 月31日止
    ，利息除前2 年按固定利率2.8%計算外，均按原告指數型房
    貸基準利率加年息1.99% 計算，如未按期繳款時，視為借款
    全部到期，並自逾期之日起6 個月以內者，按上開利率10 %
    ，逾期超過6 個月者，按上開利率20% 計付違約金。
  (二)鄒鳳嬌向原告借款410 萬元後，自96年9 月19日起即拒不繳
    款，經原告聲請強制執行鄒鳳嬌之財產計受償2,794,421 元
    ，鄒鳳嬌現仍積欠1,305,579 元未清償。
五、本件爭點在於：兩造是否曾就保證債務之範圍為意思合致而
    成立連帶保證契約？被告擔保債務之範圍為何？茲述本院得
    心證之理由如下：
  (一)按稱消費借貸者，謂當事人一方移轉金錢或其他代替物之所
    有權於他方，而約定他方以種類、品質、數量相同之物返還
    之契約；借用人應於約定期限內，返還與借用物種類、品質
    、數量相同之物；遲延之債務，以支付金錢為標的者，債權
    人得請求依法定利率計算之遲延利息。但約定利率較高者，
    仍從其約定利率；當事人得約定債務人於債務不履行時，應
    支付違約金，民法第474 條第1 項、第478 條前段、第233
    條第1 項及第250 條第1 項分別定有明文。
  (二)經查：原告主張鄒鳳嬌曾向原告借款410 萬元，利息除前2
    年按固定利率2.8%計算外，均按原告指數型房貸基準利率加
    年息1.99 %計算，如未按期繳款時，視為借款全部到期，並
    自逾期之日起6 個月以內者，按上開利率10 %，逾期超過6
    個月者，按上開利率20% 計付違約金。原告借貸款項與鄒鳳
    嬌後，鄒鳳嬌竟自96年9 月19日起即拒不繳款，經原告聲請
    強制執行鄒鳳嬌之財產後，鄒鳳嬌現仍積欠1,305,579 元未
    清償等節，為被告所不爭執（見本院卷第56頁），並有兩造
    不爭執其真正之房屋貸款契約書、本院民事執行處強制執行
    金額計算書分配表各1 份附卷可稽（見本院卷第7 至9 頁）
    ，堪認原告此部分之主張為真實，揆諸前揭說明，鄒鳳嬌對
    原告依約自負有給付1,305,579 元及遲延利息、違約金之義
    務。因鄒鳳嬌於96年9 月19日拒不繳納本息時，原告指數型
    房貸基準利率為2.49% ，有原告指數型房貸基準利率1 份在
    卷可佐（見本院卷第35頁），則依原告指數型房貸基準利率
    加年息1.99 %為4.48% ，原告僅主張3.7%之遲延利息，尚無
    不可。
  (三)次按，當事人締結之契約一經合法成立，雙方均應受其拘束
    。而保證債務之所謂連帶，係指保證人與主債務人負同一債
    務，對於債權人各負全部給付之責任者而言，此觀諸民法第
    272 條第1 項規定連帶債務之文義即明，最高法院18年上字
    第484 號、45年臺上字第1426號分別著有判例可資參照。又
    契約標的內容應「確定」、「可能」、「合法」，為契約成
    立必備之條件。債之標的，於債之關係成立時，如根本無可
    確定，則其內容即屬不能實現，其法律行為固屬無效。但如
    有可得確定之方法，而於履行債務時，債之標的已得確定，
    則其法律行為仍屬有效（最高法院85年度臺上字第666 號、
    70年度臺上字第1044號判決參照）。
  (四)經查：被告曾同意擔任鄒鳳嬌向被告借款之連帶保證人，而
    在房屋貸款契約書之「連帶保證人」欄簽名，雖其簽名當時
    ，房屋貸款契約書尚未記載鄒鳳嬌向原告借款之金額，但被
    告已與原告約定，其擔保債務之範圍，以原告實際撥款與鄒
    鳳嬌之金額為準，此經被告自承在卷（見本院卷第44頁、第
    56 頁 、第58頁），是兩造就擔保債務之範圍，雖於契約成
    立時，尚無法確定，但即已約定按實際撥款金額而可得確定
    ，參照前揭說明，本件連帶保證契約仍屬有效成立，被告自
    應受契約之拘束，就鄒鳳嬌積欠原告之前述本金、遲延利息
    與違約金，負全部給付之責任。從而，被告抗辯其就鄒鳳嬌
    積欠之債務負責，自屬無據。
  (五)次查：鄒鳳嬌就本件貸款，原先申請核貸金額為400 萬元，
    嗣又提高為500 萬元，原告就鄒鳳嬌先後2 次申請貸款之金
    額，均曾撥打被告所持之手機，確認被告之身分證字號、住
    址與出生日期等個人資料後，將鄒鳳嬌申貸金額告知被告，
    並徵詢被告就該等金額是否仍願擔任連帶保證人，並均經被
    告表示同意擔任連帶保證人等節，業據證人即原告所屬徵信
    人員蕭明勳結證在卷（見本院卷第63頁），並有電話徵信照
    會彙總表1 份附卷足憑（見本院卷第48頁），因手機號碼、
    身分證字號、住址、出生日期，均為個人資料，他人一般難
    以知悉，堪認蕭明勳通知、徵詢之對象，確係被告。由此足
    見，被告就鄒鳳嬌貸款金額，不論是400 萬元或500 萬元，
    均為其同意擔保之債務範圍，是被告抗辯其不知鄒鳳嬌實際
    貸款金額410 萬元，其就超出310 萬元部分，其無庸負責等
    語，亦無足採。
  (六)被告雖聲請傳喚證人丙○○以資證明其曾與丙○○數度造訪
    胡俊鴻住處，皆未會晤胡俊鴻，顯見其遭胡俊鴻與鄒鳳嬌詐
    欺而擔任連帶保證人，且丙○○曾數度向原告申停、棄保，
    均遭拒等事實（見本院卷第22頁反面至第23頁）。然被告簽
    署連帶保證契約時，丙○○並未在場，此為被告所自承（見
    本院卷第57頁），則丙○○應無法就本件連帶保證契約是否
    成立及擔保債務之範圍等事項為證明。又被告是否係遭胡俊
    宏之詐騙，或其他原因，而同意擔任鄒鳳嬌之連帶保證人，
    均與原告無涉，不足作為其不受本件連帶保證契約拘束之理
    由，且丙○○並非本件借款之連帶保證人，並無向原告申停
    或棄保之必要，縱丙○○曾向原告申停或棄保，其效力亦不
    及被告，從而，被告聲請傳喚證人丙○○之待證事項，均與
    被告是否應負連帶保證責任之事實無關，而無調查之必要，
    附此敘明。
六、綜上所述，鄒鳳嬌現仍積欠原告1,305,579 元及遲延利息、
    違約金未清償，被告既為鄒鳳嬌向原告借款之連帶保證人，
    就上開債務，自應與鄒鳳嬌負同一之責任。故原告依連帶保
    證契約之法律關係，請求被告給付1,305,579 元，以及自96
    年9 月20日起至清償日止，按年息3.7%計算之利息，並自96
    年9 月21日起至清償日止，其逾期清償在6 個月以內者，按
    上開利率10% ，逾期超過6 個月部分，按上開利率20% 計算
    之違約金，為有理由，應予准許。
七、本件原告全部勝訴，訴訟費用僅裁判費13,969元，依民事訴
    訟法第78條規定，應由被告負擔。
八、據上結論，本件原告之訴為有理由，依民事訴訟法第385 條
    第1 項前段、第78條，判決如主文。
中    華    民    國    97    年    4     月    15    日
                  民事第四庭  法  官  高增泓
上為正本係照原本作成。
如不服本判決，應於送達後20日內，向本院提出上訴狀並表明上
訴理由，如於本判決宣示後送達前提起上訴者，應於判決送達後
10日內補提上訴理由書（須附繕本）。
中    華    民    國    97    年    4     月    15    日
                              書記官  王芷鈴


司法院資訊處製作；財團法人民間司法改革基金會備份。
